【裁判字號】    92,台上,2745
【裁判日期】    921225
【裁判案由】    給付買賣價金
【裁判全文】
最高法院民事判決                              九十二年度台上字第二七四五號
    上  訴  人  統將建設事業有限公司
    法定代理人  陳 東 河
    上  訴  人  丁 ○ ○
                庚 ○ ○
                己 ○ ○
                戊 ○ ○
                甲○○○
    共      同
    訴訟代理人  鄭 慶 海律師
    被 上訴 人  乙 ○ ○
                丙 ○ ○
右當事人間請求給付買賣價金事件，上訴人對於中華民國九十一年二月十九日台灣高
等法院台南分院第二審判決（九十年度重上字第二三號），提起上訴，本院判決如左
：
    主  文
上訴駁回。
第三審訴訟費用由上訴人負擔。
    理  由
本件上訴人主張：被上訴人於民國八十二年三月間，向上訴人統將建設事業有限公司
（下稱統將公司）購買坐落台南市○區○○段六四地號土地上興建之台南市○○路三
六五巷四○弄三二號房屋（下稱系爭房屋），並向其餘上訴人（下稱丁○○等五人）
之被繼承人陳東海購買該房屋坐落之基地，價款分別為新台幣（下同）一百三十萬元
、九百萬元。系爭房屋早已完工、辦畢房地所有權移轉登記為被上訴人丙○○所有。
詎被上訴人僅繳納房屋及土地自備款四十三萬元、三百三十三萬元，餘款拒不繳付，
經伊催討，迄未獲置理。因陳東海已於起訴前死亡，由丁○○等五人繼承。爰依買賣
契約及繼承之法律關係，求為命被上訴人給付統將建設公司八十七萬元、給付丁○○
等五人五百六十七萬元，及均自起訴狀繕本送達翌日（八十七年四月二十九日）起加
付法定遲延利息之判決（第一審判命被上訴人給付丁○○等五人土地價金五百六十七
萬元本息，駁回統將公司之請求。統將公司及被上訴人各就其敗訴部分提起上訴）。
被上訴人則以：系爭房屋一至三樓西側南北主樑嚴重下斜，結構上有影響居住安全之
顧慮。另東側外牆因放樣誤差過大，且一、二樓與二、三樓樓板介面施工粗糙，使結
構體受損，有漏水、蜂巢現象，無法修復補正。縱可修復，其修復費用高達一百十五
萬元，占房屋售價一百三十萬元之百分之八八‧五，仍不適於居住。伊於第一審審理
中之八十七年五月六日，以答辯狀繕本之送達為解除系爭房地買賣契約之意思表示，
即無顯失公平之情形。該買賣契約既經解除，上訴人請求伊給付價金，自屬無據等語
，資為抗辯。
原審斟酌全辯論意旨及調查證據之結果，以：系爭房屋於第一審法院八十七年五月二
十八日勘驗時，確有(一)東邊牆壁龜裂；(二)二樓牆壁及天花板正在修補；(三)一樓、三樓
、四樓牆壁裂痕，三、四樓地板滲出黑色黏稠液體；(四)四樓樓梯間之牆壁出現白華現
象，三樓樓梯間牆壁亦見白華及裂痕現象等瑕疵。經囑請國立成功大學土木工程系、
台灣省土木技師公會及台北市土木技師公會鑑定結果，均認系爭房屋之施工確有瑕疵
，雖未影響建物之結構安全，然依台灣省土木技師公會鑑定報告書所載建議處理方式
為：「鑑於本標的物乃係新建物，囿於上述『嚴重瑕疵』，迄今未獲改善致延誤交屋
，建請建商基於購買新產品原則，儘速以新建築法規及雙方買賣契約目標，公平處理
，達到雙贏目標」等語，及台北市土木技師公會估算之修復費用達八十九萬一千元等
情，堪認系爭房屋之瑕疵尚非輕微而屬重大瑕疵，斟酌被上訴人購買系爭房屋之主觀
價值期待、客觀上一般人對於瑕疵房屋之接受程度，並兼顧該瑕疵對於被上訴人及上
訴人所生損害之平衡考量，認定被上訴人解除系爭房地買賣契約，尚無顯失公平之情
事。又被上訴人既係於系爭房屋之危險移轉（交付）前，發覺嚴重瑕疵，而統將公司
無法提出無瑕疵物，或擔保除去該瑕疵後給付，被上訴人即得拒絕受領。況統將公司
係專營建築，以建造房屋出售謀利為業，若由其就系爭房屋現存之瑕疵為整體規劃、
重為修建，或闢為其他用途，尚不致造成重大影響或損害；反之，若認被上訴人僅得
請求減少價金，勢將造成其不可預期之損害，顯失事理之平。是被上訴人拒絕辦理交
屋並據以解除契約，尚非無據。至原審法院另件八十九年度重上字第三六號確定判決
，其當事人之主張及抗辯與本件並非完全相同，尚難作為有利於上訴人之證明。此外
，系爭房屋買賣契約既經解除，其坐落基地之買賣，依約與房屋買賣契約係互為解除
契約之條件，即應為相同之處理，被上訴人一併予以解除，亦無不合。從而上訴人仍
依業經被上訴人合法解除之系爭房屋及其坐落基地之買賣契約，請求被上訴人給付價
金，自非有據，不應准許等詞。為原審心證之所由得，並說明兩造其餘攻擊防禦方法
及舉證與前揭判決結果無礙，不必逐一論述。因而廢棄第一審所為丁○○等五人勝訴
部分之判決，改判駁回其訴，並駁回統將公司之上訴，經核於法洵無違誤。上訴人雖
謂：原判決認系爭房屋經鑑定結果，並無結構安全顧慮，鑑定機關更稱瑕疵非不能修
復，足見應屬一般瑕疵。乃原判決竟又謂系爭房屋有「嚴重瑕疵」，即有可議；況被
上訴人早於八十四年五、六月間即已知悉系爭房屋具有瑕疵，竟至八十七年五月六日
始行使契約解除權，亦已逾六個月之除斥期間，原判決仍認被上訴人之解除契約為合
法，自有違誤云云。然原判決係以系爭房屋之瑕疵修復費用，經台北市土木技師公會
估算結果，達八十九萬一千元，與系爭房屋買賣價金一百三十萬元相較，堪認該瑕疵
並非輕微。斟酌被上訴人購買系爭房屋之主觀價值期待、客觀上一般人對於瑕疵房屋
之接受程度，並兼顧該瑕疵對於被上訴人及上訴人所生損害之平衡考量，認定被上訴
人解除系爭房地買賣契約，尚無顯失公平之情事，經核委無可議之處。又系爭房屋始
終未辦理交屋，為原審合法認定之事實，其危險即未移轉，被上訴人尚不負檢查、通
知之義務，自無民法第三百六十五條第一項所定六個月除斥期間之適用。至原審法院
另件八十九年度重上字第三六號確定判決，固認定與系爭房屋同棟之該件訟爭房屋之
瑕疵非重大而可修復，買受人不得解除契約，惟該件僅經國立成功大學土木工程系鑑
定，本件則另委請台灣省土木技師公會及台北市土木技師公會二度鑑定，除再次確認
系爭建物之瑕疵項目外，更就處理方式及修復費用為具體之建議及估算，原審乃據此
而為不利於上訴人之判決，未比附援引另件確定判決，亦無不合。上訴論旨，猶就原
審取捨證據、認定事實及解釋契約之職權行使，暨原判決贅述之理由，指摘原判決違
背法令，求予廢棄，非有理由。
據上論結，本件上訴為無理由，依民事訴訟法第四百八十一條、第四百四十九條第一
項、第七十八條，判決如主文。
中      華      民      國    九十二    年     十二     月    二十五    日
                              最高法院民事第七庭
                                  審判長法官  蘇  茂  秋
                                        法官  朱  建  男
                                        法官  蘇  達  志
                                        法官  沈  方  維
                                        法官  劉  福  聲
      右正本證明與原本無異
                                              書  記  官
中      華      民      國    九十三    年      一      月      七      日
                                                                        Ｂ


司法院資訊處製作；財團法人民間司法改革基金會備份。
